【裁判字號】    98,訴緝,46
【裁判日期】    980709
【裁判案由】    違反毒品危害防制條例
【裁判全文】
臺灣彰化地方法院刑事判決               98年度訴緝字第46號
公  訴  人  臺灣彰化地方法院檢察署檢察官
被      告  甲○○
                   （另案於臺灣臺中女子監獄執行中）
上列被告因違反毒品危害防制條例案件，經檢察官提起公訴（97
年度毒偵字第2682號），於本院準備程序中，被告就被訴事實為
有罪之陳述，經裁定改行簡式審判程序，本院判決如下：
    主  文
甲○○施用第一級毒品，累犯，處有期徒刑壹年；扣案之海洛因
肆包（合計淨重零點陸肆公克）均沒收銷燬之。又施用第二級毒
品，累犯，處有期徒刑捌月；扣案之甲基安非他命肆包（合計毛
重壹點貳公克）均沒收銷燬之。應執行有期徒刑壹年陸月，扣案
之海洛因肆包（合計淨重零點陸肆公克）及甲基安非他命肆包（
合計毛重壹點貳公克）均沒收銷燬之。
    犯罪事實
一、甲○○前於民國93年間，因連續施用第一、二級毒品案件，
    經臺灣高等法院臺中分院以94年度上訴字第2003號判決分別
    判處有期徒刑1 年2 月、9 月，合併定應執行有期徒刑1 年
    10月，嗣經最高法院以95年度臺上字第117 號判決駁回上訴
    確定，經入監執行，於96年7 月10日縮短刑期假釋出監付保
    護管束。上開二罪嗣經臺灣高等法院臺中分院於96年7 月16
    日以96年度聲減字第51號裁定分別減刑為有期徒刑7 月、4
    月又15日，合併定應執行有期徒刑11月確定，經減刑後，其
    假釋期間應於96年7 月16日屆滿，視為執行完畢。另其曾於
    89年間，因施用毒品案件，經本院裁定送觀察、勒戒後，因
    認無繼續施用毒品之傾向，於89年3 月8 日執行完畢釋放出
    所，由臺灣彰化地方法院檢察署檢察官以89年度毒偵字第13
    11號為不起訴處分確定。其復於前揭觀察、勒戒執行完畢釋
    放後5 年內之90年間，因連續施用第一、二級毒品案件，經
    本院裁定送觀察、勒戒後，因認有繼續施用毒品之傾向，再
    經本院裁定令入戒治處所施以強制戒治，因成效經評定合格
    ，經本院裁定停止戒治付保護管束，於91年5 月16日停止戒
    治出所付保護管束，並於91年10月11日保護管束期滿視為執
    行完畢；其所犯刑事案件部分，經本院以90年度訴字第1317
    號判決分別判處有期徒刑10月、6 月，合併定應執行有期徒
    刑1 年2 月確定。詎其仍未戒除毒癮，復基於施用第一級毒
    品海洛因之犯意，於97年6 月23日晚間8 時許，在其位於彰
    化縣田尾鄉○○村○○路○ 段118 巷70號住處，以將海洛因
    摻入香菸中再點燃吸食之方式，施用第一級毒品海洛因1 次
    。另基於施用第二級毒品甲基安非他命之犯意，於97年6 月
    23日晚間8 時10分許，在前揭住處，以將第二級毒品甲基安
    非他命置於玻璃吸食器內，再以火燒烤吸食所產生煙霧之方
    式，施用第二級毒品甲基安非他命1 次。嗣於97年6 月24日
    下午2 時20分許，因駕駛車牌號碼6687-PU 號自小客車形跡
    可疑，為警在彰化縣田尾鄉北曾村福德巷556 號前盤檢查獲
    ，並扣得第一級毒品海洛因4 包（合計淨重0.64公克）及第
    二級毒品甲基安非他命4 包（合計毛重1.2 公克），且經徵
    得其同意採集尿液送驗，結果呈嗎啡、甲基安非他命陽性反
    應，而查悉上情。
二、案經彰化縣警察局溪湖分局報請臺灣彰化地方法院檢察署檢
    察官偵查起訴。
    理  由
一、按除被告所犯為死刑、無期徒刑、最輕本刑為3 年以上有期
    徒刑之罪或高等法院管轄第1 審案件者外，於前條第1 項程
    序進行中，被告先就被訴事實為有罪之陳述時，審判長得告
    知被告簡式審判程序之旨，並聽取當事人、代理人、辯護人
    及輔佐人之意見後，裁定進行簡式審判程序；除簡式審判程
    序及簡易程序案件外，第1 審應行合議審判，刑事訴訟法第
    273 條之1 第1 項、第284 條之1 分別定有明文。本件被告
    甲○○所涉係死刑、無期徒刑、最輕本刑為3 年以上有期徒
    刑之罪或高等法院管轄第1 審案件以外之罪，並於本院行準
    備程序時就被訴事實為有罪之陳述，本院合議庭依前揭規定
    ，經評議結果，裁定改由受命法官獨任行簡式審判程序。
二、上開犯罪事實，業據被告甲○○於本院審理時坦承不諱，且
    被告為警採集其尿液送驗結果，確呈嗎啡及甲基安非他命陽
    性反應，此有彰化縣警察局溪湖分局委託檢驗尿液代號與真
    實姓名對照認證單及詮昕科技股份有限公司於97年7 月4 日
    出具之濫用藥物尿液檢驗報告各1 紙附卷可稽。又扣案之白
    色粉末4 包，經檢驗結果，確呈海洛因成份（合計淨重0.64
    公克），此有法務部調查局濫用藥物實驗室鑑定書1 紙在卷
    可參；另白色結晶物4 包，經檢驗結果，確呈甲基安非他命
    成份（合計毛重1.2 公克），亦有彰化縣警察局溪湖分局查
    獲涉嫌毒品危害防制條例毒品初步檢驗報告單1 紙附卷可憑
    ，此外復有該海洛因4 包、甲基安非他命4 包扣案可資佐證
    ，足徵被告之自白確與事實相符，堪以採信。本件事證明確
    ，被告上開犯行洵堪認定，應依法論科。
三、按修正毒品危害防制條例就施用毒品者，僅於「初犯」及「
    5 年後再犯」二種情形，有其追訴條件之限制，即須於初犯
    經觀察、勒戒或強制戒治釋放後，5 年內均無施用毒品之行
    為，始能認其前所實施之觀察、勒戒或強制戒治已足遮斷毒
    癮，而得於5 年後再犯時，再予適用初犯之規定，重行觀察
    、勒戒等程序；倘5 年內已經再犯，被依法追訴處罰，縱其
    第3 次（或第3 次以上）施用毒品之時間在初犯釋放5 年以
    後，即與「5 年後再犯」之情形有別，且因已於「5 年內再
    犯」，顯見其再犯率甚高，原實施觀察、勒戒或強制戒治，
    已無法收其實效，而無5 年戒斷期之存在，自無再經觀察、
    勒戒及強制戒治之必要，應由檢察官逕行起訴，此有最高法
    院95年度臺非字第59、65號判決及95年度第7 次刑事庭會議
    及97年度第5 次刑事庭會議決議意旨足供參照。查本件被告
    前於89年間，因施用毒品案件，經本院裁定送觀察、勒戒後
    ，因認無繼續施用毒品之傾向，於89年3 月8 日執行完畢釋
    放出所，由臺灣彰化地方法院檢察署檢察官以89年度毒偵字
    第1311號為不起訴處分確定。其復於前揭觀察、勒戒執行完
    畢釋放後5 年內之90年間，因連續施用第一、二級毒品案件
    ，經本院裁定送觀察、勒戒後，因認有繼續施用毒品之傾向
    ，再經本院裁定令入戒治處所施以強制戒治，因成效經評定
    合格，經本院裁定停止戒治付保護管束，於91年5 月16日停
    止戒治出所付保護管束，並於91年10月11日保護管束期滿視
    為執行完畢；其所犯刑事案件部分，經本院以90年度訴字第
    1317號判決分別判處有期徒刑10月、6 月，合併定應執行有
    期徒刑1 年2 月確定等情，有臺灣彰化地方法院檢察署刑案
    資料查註紀錄表及臺灣高等法院被告前案紀錄表各1 份在卷
    可考，則其再犯本件施用第一、二級毒品犯行，按諸前揭說
    明，即與5 年後再犯之情形有別，自應逕行追訴。
四、核被告甲○○所為，係犯毒品危害防制條例第10條第1 項、
    第2 項之施用第一級、第二級毒品罪。被告持有第一、二級
    毒品進而施用，其持有第一、二級毒品之低度行為，應各為
    其施用第一、二級毒品之高度行為吸收，不另論罪。被告所
    犯施用第一級毒品海洛因及施用第二級毒品甲基安非他命之
    犯行，犯意各別，應予分論併罰。又被告有上開犯罪事實欄
    所載之前科紀錄，有臺灣高等法院被告前案紀錄表、臺灣彰
    化地方法院檢察署刑案資料查註紀錄表各1 份在卷可憑，其
    於有期徒刑執行完畢後，5 年內故意再犯本件有期徒刑以上
    之罪，均為累犯，應分別依刑法第47條第1 項之規定加重其
    刑。爰審酌被告素行不佳，有竊盜及多次施用毒品前科，及
    其施用毒品之動機、目的、方法、不知珍惜身體、施用毒品
    所生危害，暨其犯後供詞不一，並經通緝始到案，及於本院
    審理時尚能坦承犯行之態度等一切情狀，分別量處如主文所
    示之刑，並定其應執行刑，以示懲儆。另扣案之第一級毒品
    海洛因4 包（合計淨重0.64公克）、第二級毒品甲基安非他
    命4 包（合計毛重1.2 公克），分屬第一、二級毒品，應依
    毒品危害防制條例第18條第1 項前段規定沒收銷燬之。
據上論斷，應依刑事訴訟法第273 條之1 第1 項、第299 條第1
項前段，毒品危害防制條例第10條第1 項、第2 項、第18條第1
項前段，刑法第11條、第47條第1 項、第51條第5 款，判決如主
文。
本案經檢察官陳信郎到庭執行職務。
中    華    民    國    98    年    7     月    9     日
                       刑事第七庭     法  官  郭麗萍
以上正本證明與原本無異。
如不服本判決應於收受判決後10日內向本院提出上訴書狀，並應
敘述具體理由；其未敘述上訴理由者，應於上訴期間屆滿後20日
內向本院補提理由書（均須按他造當事人之人數附繕本）「切勿
逕送上級法院」。
中    華    民    國    98    年    7     月    9     日
                                      書記官  吳冠慧
【附錄本案論罪科刑法條】
毒品危害防制條例第10條：
施用第一級毒品者，處 6 月以上 5 年以下有期徒刑。
施用第二級毒品者，處 3 年以下有期徒刑。


司法院資訊處製作；財團法人民間司法改革基金會備份。
